---
title: "Preparación datos atribuciones pobreza"
author: "jc"
date: '2022-11-08'
output: html_document
---

```{r setup, include=FALSE}
knitr::opts_chunk$set(echo = TRUE)
```


# libraries
```{r}
pacman::p_load(sjmisc,lavaan,haven,dplyr,sjPlot, sjlabelled)
```


# Datos 

Los datos provienen de la encuesta "Desigualdad, Justicia y Participación Política" - FONDECYT Iniciación 11121203 (2013-2015) [Social justice and citizenship participation: An international comparison with focus on the case of Chile](https://jc-castillo.com/project/fondecyt-iniciacion/)



```{r eval=FALSE}
data=read_spss("files/data/external_data/Base JDIntegrada131105_rec2.sav")
dim(data)
names(data) # mayusculas, cambiar
names(data)=tolower(names(data)) # change variable case

```


# Seleccionar variables
```{r}
find_var(data = data,"pobreza")

data<-data %>% select(p1a:p1e) # select variables
names(data)
```

# Procesamiento

## Variables atribuciones pobreza

```{r}
frq(data$p1a) # falta habilidad
frq(data$p1b) # malasuerte
frq(data$p1c) # faltaesfuerzo
frq(data$p1d) # sistema económico
frq(data$p1e) # sistema educativo
```

## Recodificar 8 y 9 a NA

```{r}
data <- data %>% select(p1a:p1e) %>% sjlabelled::set_na(., na = c(8,9), drop.levels = TRUE) 
```

* Nota: se usa set_na (de sjlabelled) porque de otra manera (ej: recode de car) quedan las etiquenas de los NA presentes aunque tengan valor 0; mejor eliminarlas con la opción de drop.levels de esta función.

## Nombre variables

```{r}
data <- data %>% rename("falthab"=p1a,  # meritocracia esfuerzo
                        "malasue"=p1b,
                        "faltesf"=p1c,
                        "sisecon"=p1d,
                        "siseduc"=p1e
                        ) 
names(data)
```

## Chequeo

```{r}
sjmisc::descr(data,
      show = c("label","range", "mean", "sd", "NA.prc", "n"))%>%
      kable(.,"markdown")
```


## Guardar para análisis

```{r}
save(data,file = "files/data/generated_data/atribpob.RData")
```


